【裁判字號】    99,抗,259
【裁判日期】    991123
【裁判案由】    拍賣抵押物
【裁判全文】
臺灣臺中地方法院民事裁定              99年度抗字第259號
抗  告  人  劉景坤
相  對  人  第一商業銀行股份有限公司
法定代理人  陳裕璋
上列當事人間拍賣抵押物事件，抗告人對於中華民國99年10月12
日99年度司拍字第509號本院司法事務官所為裁定提起抗告，本
院裁定如下：
    主  文
抗告駁回。
抗告程序費用新臺幣壹仟元由抗告人負擔。
    理  由
一、按扺押權人，於債權已屆清償期而未清償者，得聲請法院，
    拍賣抵押物，就其賣得價金而受清償，民法第87條定有定有
    明文。是抵押權人依此項規定聲請拍賣抵押物係屬非訟事件
    ，法院所為准駁之裁定，無確定實體法上法律關係存否之性
    質，於債權及抵押權之存否無既判力，故只須其抵押權已經
    依法登記，且債權已屆清償期而未受清償，法院即應為准許
    拍賣抵押物之裁定，至對於此項實體法律關係有爭執之人，
    為求保護其權益，應另提起訴訟，以求解決，不得僅依抗告
    程序聲明其爭執，並據為廢棄拍賣抵押物裁定之理由，最高
    法院51年度第5次民、刑庭總會會議決議（三）、49年臺抗
    字第244號、51年臺抗字第269號判例均可參照。
二、本件相對人主張對於抗告人有原裁定所載之債權，並以原裁
    定主文所示之不動產設定抵押權，且經依法登記，該債權又
    已屆清償期而未受清償，有相對人提出之他項權利證明書、
    抵押權設定契約書、土地及建物登記謄本、借貸契約、分期
    攤還契約書、放款明細等為證，是相對人實行系爭抵押權之
    形式要件既已具備，原審據以准許相對人拍賣抵押物之聲請
    ，即無不當。
三、本件抗告意旨略以：抗告人與相對人於民國94年5月間已達
    成抗告人於每月應攤還新臺幣（下同）35,000元之口頭協議
    ，抗告人得享有利息、違約金均停止計算（掛帳）之優惠，
    且未為期間之約定。嗣抗告人因配合相對人之承辦人員作業
    方便，雙方才補立書面契約，且承辦人員當初陳稱立書面契
    約僅為佐證，並非改變上開口頭協議之內容。相對人主張抗
    告人清償協議僅有一年期間，期滿即不得享有該清償協議，
    與事實不符。又原裁定所示附表二之本金3,525,064元、利
    息2,852,722元、違約金576,625元，其債權之計算均未臻詳
    實，抗告人並於99年7月28日、同年10月5日具狀陳明並檢附
    相關資料，請求雙方核對系爭債務並進行調解。惟原裁定片
    面准許相對人之請求，未審查本案債權之正確性，其所為顯
    有未恰等語。經查：抗告人所有如原裁定附表一所示之不動
    產，於81年11月25日設定950萬元之最高限額抵押權予相對
    人，且系爭抵押權所擔保之借款債權清償期已屆至，有相對
    人所提出之上開資料附於本院非訟卷宗可稽。是相對人實行
    系爭抵押權之形式要件既已具備，原審所為准許拍賣抵押物
    之裁定，並無不妥。而抗告人所辯上開情節，核屬實體事項
    之爭執，揆諸前揭最高法院決議及判例意旨，自應由抗告人
    另循訴訟途徑以謀解決，本非該非訟事件程序所得加以審究
    。是本件抗告無理由，應予駁回。
四、據上結論，本件抗告為無理由，依非訟事件法第46條、第21
    條第2項、第24條第1項，民事訴訟法第495條之1第1項、第
    449條第1項、第78條，裁定如主文。
中    華    民    國    99    年    11    月    23    日
              民事第二庭  審判長法  官  王銘
                                法  官  周靜秀
                                法  官  林慶郎
正本係照原本作成。
如不服本裁定，僅得於收受本裁定正本送達後10日內，以適用法
規顯有錯誤為理由，向本院提出再抗告狀（須附繕本並繳納再抗
告裁判費新臺幣1,000元），經本院許可後始可再抗告。
中    華    民    國    99    年    11    月    23    日
                                書記官

司法院資訊處製作；財團法人民間司法改革基金會備份。
